【裁判字號】    99,消債聲,24
【裁判日期】    990414
【裁判案由】    聲請不免責
【裁判全文】
臺灣高雄地方法院民事裁定            99年度消債聲字第24號
債  務  人  甲○○
上列當事人聲請消費者債務清理事件，本院裁定如下：
    主  文
債務人甲○○不免責。
    理  由
一、按法院裁定開始清算程序後，債務人有薪資、執行業務所得
    或其他固定收入，而普通債權人之分配總額低於債務人聲請
    清算前2年間，可處分所得扣除自己及依法應受其扶養者所
    必要生活費用之數額者，法院應為不免責之裁定，但債務人
    證明經普通債權人全體同意者，不在此限，消費者債務清理
    條例第133 條定有明文。又更生方案未依消費者債務清理條
    例第59條、第60條規定可決時，除有該條例第64條規定經法
    院裁定逕予認可更生方案之情形外，法院應予裁定開始清算
    程序，消費者債務清理條例第61條亦有明定。是以，如債務
    人聲請更生獲准後，因更生方案未獲可決而經法院裁定開始
    清算程序後，亦有前揭同條例第133 條規定之適用，惟因債
    務人原係聲請更生程序，故法院裁定開始清算程序後，債務
    人有薪資、執行業務所得或其他固定收入，而普通債權人之
    分配總額低於債務人聲請「更生前2 年間」，可處分所得扣
    除自己及依法應受其扶養者所必要生活費用之數額者，法院
    應為不免責之裁定，合先敘明。
二、經查，債務人甲○○聲請消費者債務更生事件，前經本院以
    97年度消債更字第489 號裁定開始更生程序。嗣因債務人所
    提每月還款14,000元之更生方案，經全部債務人具狀表示不
    同意，認清償成數過低（僅占債權總額25.17%），未能依消
    費者債務清理條例第60條規定獲得債權人會議之可決，本院
    民事執行處亦認債務人所提更生方案條件難謂公允，故於98
    年6 月11日以98年度消債清字第112 號裁定開始清算程序。
    又債務人名下僅有台塑石化股份有限公司投資1 筆1,280 元
    及汽車1 輛，經本院執行處拍賣其車輛無人應買，顯無換價
    之可能，且因債務人之財產不敷清償財團費用、財團債務，
    本院執行處乃以98年度司執消債清字第91號裁定終止清算程
    序，且普通債權人並未獲分配等情，業經本院調取上開卷宗
    核閱屬實，並有債務人97年度稅務電子閘門財產所得調件明
    細表附卷可參（見本院卷第49頁）。次查，債務人於台塑汽
    車貨運股份有限公司任職，於97年6 月12日申請更生，而債
    務人95年度、96年度、97年度申報所得分別為810,728 元、
    72 8,454元、702,027 元，此有債務人所提更生聲請狀及其
    95、96年度綜合所得稅各類所得資料清單、97年度稅務電子
    閘門財產所得調件明細表在卷可憑（見97年度消債更字第48
    9 號卷第90頁、第91頁、本院卷第49頁），堪認債務人聲請
    更生前2 年即95年6 月12日起至97年6 月11日止所得收入約
    為1,484,832 元【元以下4 捨5 入，下同，計算式：（810,
    728 ÷2 ）＋728, 454＋（702,027 ÷2 ）＝1,484,832 】
    ，而上開期間債務人遭台新銀行、台北富邦銀行及遠東銀行
    向法院聲請強制執行扣薪155,472 元、7,965 元、11,375元
    ，亦有本院案件索引卡查詢單及本院99年4 月8 日、同年月
    12日公務電話紀錄可憑（見本院卷第58頁至第59頁），是債
    務人聲請更生前2 年可處分所得為1,310,020 元（計算式：
    1,484,832 －155,47 2－7,965 －11,375＝1,310,020 ），
    可堪認定。又債務人陳報每月支出為30,992元（含交通費
    4,500 元、生活費5,00 0元、家用雜費6,000 元、勞工貸款
    3,492 元、法院扣薪12,000元），每月另負擔扶養父親
    2,500 元、母親2,500 元、兒子5, 000元、女兒5,000 元、
    配偶9,000 元，（見97年度消債更字第489 號卷第7 頁至第
    8 頁），惟勞工貸款及法院扣薪部分均屬債務人之債務，因
    債務人之財產為全體債權人之總擔保，並無優先清償此特定
    債務使其他債務劣後清償之理，自不得將之列為聲請人每月
    必要支出項目；另債務人陳報扶養父母部分，因債務人之父
    親乙○○97年度股利所得即有16,317元，名下有課稅現值分
    別為123,900 元、318,000 元之房屋各1 棟、公告現值為
    2,331,707 元之田賦1 筆、價值為200,000 元之投資1 筆，
    聲請人之母親丙○○○97年度利息所得即高達69,125元，名
    下有課稅現值312,600 元之房屋1 棟、公告現值為3,088,80
    0 元之田賦1 筆，公告現值合計1,621,517 元之土地3 筆，
    汽車1 輛，此有渠等之97年度稅務電子閘門財產所得調件明
    細表在卷可稽（見本院卷第52頁、第53頁），足認債務人之
    父母均係有相當資力之人，難認有不能維持生活之情，即不
    符合受扶養之法定要件，債務人既負擔高額債務，此部分費
    用自不得列為必要支出。準此，債務人每月1 家4 口必要支
    出僅為34,500元（計算式：15,500＋9,000 ＋5,000 ＋5,00
    0 ＝34,500），亦堪認定。承上所述，本院裁定債務人開始
    清算程序後，債務人仍於台塑汽車貨運股份有限公司任職而
    有固定收入，而普通債權人既未獲分配，其分配總額為0 元
    ，顯然低於債務人聲請更生前2 年間可處分所得1,310,020
    元扣除自己及依法應受其扶養者所必要生活費用828,200 元
    （計算式：34,500元×24＝828,000 元）之數額即481,820
    元，此外，債務人復無法提出已得普通債權人全體同意免責
    之證明，揆諸首揭法律規定，本件債務人不得免責，爰裁定
    如主文。
中    華    民    國    99    年    4     月    14    日
                  民事第六庭  法      官  林書慧
上為正本係照原本作成
如不服本裁定，應於裁定送達後10日內，以書狀向本院提出抗告
，並繳納抗告費新臺幣1千元
中    華    民    國    99    年    4     月    14    日
                              書  記  官  史華齡

司法院資訊處製作；財團法人民間司法改革基金會備份。
